臺灣臺北地方法院刑事判決　　　　　　 93年度訴緝字第135號
公　訴　人　臺灣臺北地方法院檢察署檢察官
被　　　告　甲○○
上列被告因偽造文書等案件，經檢察官提起公訴（八十九年度偵
字第一四四八六號），及移送併辦（臺灣士林地法院檢察署九十
年度偵字第一一九０七號、九十年度偵字第一一０一五號、九十
年度他字第一一０號），被告於本院準備程序中就被訴事實為有
罪之陳述，經本院合議庭裁定改由受命法官獨任以簡式審判程序
審理，判決如下：
   主  文
甲○○共同連續行使偽造私文書，足以生損害於他人，處有期徒
刑陸月，如易科罰金，以佰元折算壹日。如附表二所示之物均
沒收。
   事   實
一、甲○○基於意圖為自己不法之所有及偽造私文書並持以行使
    之概括犯意：
（一）於民國八十九年七月三日晚上，在臺北市○○區○○路三
      段二二三號之臺北農產超市興隆店（下稱興隆超市）前，
      明知姓名年籍不詳綽號「小城」之成年男子所持有之華僑
      商業銀行發行、卡號0000000000000000
      號、背後簽名欄署名「蘇明達」之信用卡為來路不明之偽
      造信用卡（以盜錄磁條方式製成，真正之持卡人為李佳芳
      ），竟仍以新台幣一萬五千元之代價向「小城」買受該信
      用卡，並與「小城」共同基於犯意之聯絡，於同日晚上九
      時許，至台北市○○區○○路三段二二三號興隆超市內之
      卡多皮飾特約商店消費購物，將該偽造之信用卡交付予服
      務人員曾麗卿供其在刷卡機上刷卡辨識後，在曾麗卿所交
      付一式三聯之簽帳單上以複寫之方式偽造蘇明達之署押三
      枚，表示蘇明達同意依信用卡使用契約之約定，按簽帳單
      之金額付款予發卡銀行之意，而偽造屬於私文書性質之簽
      帳單，再交由曾麗卿收執核對（第一聯客戶收執聯由李宏
      二千四百三十元之皮帶、皮夾等財物，足以生損害於蘇明
      達、李佳芳、卡多皮飾特約商店及華僑商業銀行。甲○○
      復於八十九年七月十七日凌晨二時三十分許，以每張二萬
      元之代價，向「小城」購買卡號00000000000
      00000號、0000000000000000號、
      0000000000000000號，發卡銀行分別華
      僑商業銀行（卡面記載為華信商業銀行）、聯邦商業銀行
      （卡面記載為慶豐銀行）、中國信託商業銀行之三張偽造
      信用卡後，與「小城」共同基於承前之概括犯意聯絡，在
      卡號0000000000000000號、00000
      00000000000號之信用卡背面偽造「潘義洪」
      之署押各一枚、藉以表示係由本人親自署名且該簽名者於
      信用卡有效期間內均有權使用該卡之意思，以供特約商店
      確認持卡人身分之正確性之意，足生損害於潘義洪、華僑
      商業銀行及中國信託商業銀行。甲○○隨即於同日下午二
      時四十分許，至上址興隆超市特約商店，持卡號0000
      000000000000號之偽卡刷卡欲購買價值達六
      千四百零六元之洋酒、燕窩、雞精、零食等財物，而於興
      隆超市營業股長陳興光交付之一式二聯（起訴書誤載為一
      式三聯）之簽帳單上，以複寫之方式偽簽「潘義洪」之署
      押二枚，再將該信用卡簽帳單交由陳興光核對而行使該偽
      造之私文書，足以生損害於潘義洪、華僑商業銀行及興隆
      超市，嗣因陳興光查覺甲○○即為前揭時日持偽卡向曾麗
      卿詐購皮件之人，於尚未交付物品前再向華信商業銀行及
      華僑商業銀行確認發現係偽卡後，報警當場查獲而未得逞
      ，並扣得甲○○於該日凌晨所購買之前揭偽造信用卡三張
      。
（二）甲○○於八十九年七月十八日在臺北市光華橋下，將其所
      有之中國信託商業銀行發行，署名為「李明達」，卡號為
      0000000000000000號之偽造信用卡（以
      盜錄磁條方式製成，真正之持卡人為許誌峰）以一萬五千
      元之價格出售與乙○○（乙○○涉犯偽造文書等罪案件，
      業經臺灣士林地方法院以八十九年度訴字第四一五號判決
      判處有罪確定），並與乙○○共同基於概括之犯意聯絡，
      二人旋於翌日即八十九年七月十九日晚間八時許，持該偽
      造之信用卡前往臺北市○○區○○路二一○號高峰股份有
      限公司（下稱高峰公司）刷卡購物，由乙○○於附表一所
      示之時、地，連續行使該信用卡交由店員在刷卡機上辨識
      ，每次在店員所交付一式二聯之信用卡消費簽帳單上之顧
      客簽名欄內以複寫之方式偽簽「李明達」之署押二枚，共
      計四枚，並將偽造完成而屬私文書性質之簽帳單中交付於
      售貨人員，以供核對信用卡背面「李明達」署押而行使之
      ，致使售貨人員林淑琴與楊秀吟均誤認係李明達本人之消
      費而分別陷於錯誤並交付如附表所示金額之物品予甲○○
      （甲○○取得附表一編號一之物品後即先行離去）及乙○○，足生損害於中國信託商業銀行、高峰公司、李明達及
      真正持卡人許誌峰。嗣因高峰公司收銀人員發現該信用卡
      有異，報請警方前來處理，當場查獲乙○○手提附表一編
      號二之物品正欲離去，並扣得上開信用卡，始查悉上情，
      嗣甲○○於案發後將附表一編號一之物品全部送至臺北市
      政府警察局大同分局蘭州派出所交由高峰公司領回。
（三）甲○○於八十九年九月三日中午十二時許，在臺北市○○○路、長春路口附近，將其所有之卡號四五七九—六一０
      ０—０七九六—七五０七號、台新銀行發行（卡片正面為
      華僑銀行）之偽造ＶＩＳＡ信用卡一張交給丙○○（丙○○涉犯偽造文書等案件，業經臺灣士林地方法院以九十年
      度訴字第九二號判決判處有罪確定），囑其持卡至商店消
      費詐購財物，並應允於事成之後支付丙○○一、二千元之
      報酬，丙○○一時為利所誘，與甲○○共同基於概括之犯
      意聯絡，由丙○○在該信用卡背面偽簽「林宜進」署押一
      枚，足生損害於名為林宜進之人及台新銀行。復於同日下
      午六時許，由甲○○開車載丙○○，而丙○○佯以信用卡
      所有人林宜進自居，持該偽卡在臺北縣汐止市○○街一一
      七號地下一樓「惠陽超市」明峰店消費，冒用林宜進名義
      以複寫之方式偽簽「林宜進」之署押於一式二聯之簽帳單
      上，並交由受貨人員吳宜潔核對，使吳宜潔陷於錯誤，而
      交付價值新臺幣一萬七千四百五十六元之軒尼詩及皇家禮
      炮洋酒各四瓶，足以生損害於林宜進、惠陽超市及台新銀
      行。丙○○嗣將洋酒交付甲○○，然因甲○○無法支付前
      曾應允丙○○之報酬，即載其至臺北市○○○路○段三三
      七號「環亞百貨公司」後離去，任其將該偽卡之剩餘額度
      刷滿，丙○○於同日晚上八時許，在該百貨公司地下一樓
      ，基於前開之概括犯意，持該偽造之信用卡，欲以相同手
      法詐購音響等物時，因未能通過刷卡機認證，為警當場查
      獲，並扣得上開偽造之信用卡一張，丙○○經帶回警局訊
      問，始供出上情。
二、案經臺北市政府警察局大安分局報告臺灣臺北地方法院檢察
    署檢察官偵查起訴及臺北市政府警察局大同分局、松山分局
    報告臺灣士林地方法院檢察署檢察官偵查移送併辦。
    理　　由
一、上開事實，業據被告甲○○於本院審理時坦承不諱，核與共
    犯乙○○、丙○○所供及證人即興隆超市內卡多皮飾專櫃服
    務人員曾麗卿、興隆超市營業股長陳興光、聯邦銀行信用卡
    中心辦事員王仁宗、華僑銀行信用卡服務部風險管制組職員
    趙振中、高峰公司之化妝品及行動電話專櫃售貨小姐林淑琴
    、楊秀吟與管理人員唐文龍、惠陽超市明峰店櫃臺收銀員吳
    宜潔分別於本案及另案臺灣士林地方法院九十年度訴字第九
    二號、八十九年度訴字第四一五號刑事案件中證述之情節相
    符，並有被告偽造「蘇明達」、「潘義洪」署名之信用卡簽
    帳單影本兩紙、華僑銀行個人資料查詢、信用卡一般交易帳
    單資料查詢各乙份（以上附於本案偵卷及本院卷），如附表
    一所示消費簽帳單商店存根聯二紙（其中一紙為正本）、中
    國信託商業銀行歷史帳單彙總查詢表、授權ＬＯＧ明細資料
    表、許誌峰信用卡申請書、高峰公司陳報之刷卡商品明細表
    、另案被告乙○○詐得如附表一編號二物品之照片一張（以
    上附於臺灣士林地方法院八十九年度訴字第四一五號案件卷
    內）、財團法人聯合信用卡處理中心八十九年十月二十五日
    （89）聯卡會服字第五九九號函一紙（其內容將該偽卡卡號
    誤植為四五七九—六一００—０七一六—七五０五號，附於
    臺灣士林地方法院九十年度訴字第九二號案件卷內）可稽，
    及事實欄一所示扣案之偽造信用卡可證，本案事證明確，被
    告之犯行洵堪認定，應依法論科。
二、按在信用卡背面簽名條簽名，單純自形式上觀察，即足以表
    示信用卡之簽名者於信用卡有效之期限內有權使用該信用卡
    之辨識及證明，並非依習慣或特約表示一定用意之證明，性
    質上係屬刑法第二百十條之私文書。次按簽帳單係以文字為
    一定之意思表示，持信用卡刷卡消費時，在簽帳單上簽署姓
    名，除表示已收受特約商店所交付之交易標的物或消費標的
    ，並確認該筆消費之憑證，具有表示法律上權利義務關係之
    證明，故簽帳單性質上除與收據相同外，並且為信用卡發卡
    銀行依據此向簽帳人收款之憑證，屬私文書之一種。被告在
    上開偽造之信用卡背面簽名欄偽造「潘義洪」、「林宜進」
    之署押，在前揭特約商店之簽帳單偽造其等及「蘇明達」、
    「李明達」之署押並均持以行使，自足以生損害人前揭四人
    、各該發卡銀行、特約商店及真正持卡人之利益。是核被告
    所為係犯刑法第二百十六條、第二百十條行使偽造私文書罪
    、同法第三百三十九條第一項詐欺取財罪及同條第三項、第
    一項之詐欺取財未遂罪。被告所犯前揭行使偽造文書及詐欺
    取財之犯行，分別與「小城」、乙○○、丙○○間，各有犯
    意之聯絡及行為之分擔，均為共同正犯。被告於信用卡背面
    及簽帳單上偽造署押，係偽造各該私文書之階段行為，又其
    偽造私文書之低度行為為行使偽造私文書之高度行為所吸收
    ，均不另論罪。被告先後多次行使偽造私文書、詐欺取財之
    犯行，均時間緊接，方法相同，所犯基本構成犯罪要件相同
    之罪名，顯各係基於概括犯意為之，應分別依連續犯之規定
    論以行使偽造文書一罪及從情節較重之詐欺取財既遂罪名論
    以一罪，並均依法加重其刑。被告所犯行使偽造私文書罪及
    詐欺取財兩罪間，有方法結果之牽連關係，為牽連犯，應從
    一重行使偽造私文書罪處斷。又事實欄一（二）、（三）所
    示之部分雖未據檢察官起訴，惟因該部分與已起訴之部分有
    連續犯之裁判上一罪關係，為起訴效力所及，本院應併予審
    酌。至於公訴人起訴時雖認被告收受、購買事實欄一（一）
    所示偽造之信用卡，涉犯刑法第三百四十九條一項之收受贓
    罪、同條二項之故買贓物罪嫌，惟公訴人於蒞庭時已當庭減
    縮此部分之犯罪事實，並更正起訴法條如上，本院自無庸為
    無罪之諭知。另按被告所犯刑法第二百十六條、第二百十條
    之行使偽造私文書罪部分，雖行為後刑法二百零一條之一第
    二項業已增訂：「行使前項偽造、變造之信用卡、金融卡、
    儲值卡或其他相類作為簽帳、提款、轉帳或支付工作之電磁
    記錄物，或意圖供行使之用，而收受或交付於人者，處五年
    以下有期徒刑，得併科三萬元以下罰金」，並經總統於九十
    年六月二十日以華總一義字第九○○○一二○七六○號公布
    ，同年月二十二日生效，是行為人犯後法律已有變更，然依
    刑法第二條第一項但書之規定，此部分仍應適用最有利被告
    之刑法第二百十六條、第二百十條之規定論處，附此敘明。
    爰審酌被告之素行、犯罪之目的、手段、所詐得之財物價值
    、行使偽造信用卡對於真正執卡人造成之損害程度、破壞信
    用卡正常交易秩序所生之危害非淺，惟犯後尚能坦承犯行，
    態度良好等一切情狀，量處如主文所示之刑。再按被告行為
    後，刑法第四十一條業於九十年一月十日修正公布，同年月
    十二日生效，舊法規定犯最重本刑三年以下有期徒刑以下之
    刑之罪，而受六個月以下有期徒刑或拘役之宣告，因身體、
    教育、職業、家庭之關係或其他正當事由，執行顯有困難者
    ，得易科罰金，修正後刑法第四十一條第一項規定，凡犯最
    重本刑五年以下有期徒刑以下之刑之罪，而受六個月以下有
    期徒刑或拘役之宣告，均得易科罰金，比較新舊法之規定，
    以修正後之新法有利於行為人，自應依刑法第二條第一項前
    段規定，適用裁判時之新法，諭知易科罰金之折算標準，併
    予敘明。
三、如附表二編號三至編號五所示扣案之簽帳單上偽造之署押，
    以及未扣案簽帳單上偽造之署押，因無證據證明業已滅失，
    爰均依刑法第二百十九條規定沒收之。另附表二編號一所示
    未扣案之偽造信用卡，並無證據證明業已滅失，及附表二編
    號二、四、五所示扣案之偽造信用卡一張，分別係被告及共
    犯乙○○所有，且供持以刷卡詐購財物犯罪之用，已據被告
    供明在卷，故依刑法第三十八條第一項第二款之規定併予宣
    告沒收。至於附表二編號二、五所示扣案偽造之信用卡背面
    偽造之「潘義洪」署押共二枚及偽造之「林宜進」署押一枚
    ，因各該信用卡業已宣告沒收，爰不再另依刑法第二百十九
    條之規定宣告沒收，附此敘明。
據上論斷，應依刑事訴訟法第二百七十三條之一第一項、第二百
九十九條第一項前段，刑法第二條第一項、二十八條、五十六條
、第二百十六條、第二百十條、第三百三十九條第一項、第五十
五條、第四十一條第一項前段、第二百十九條、第三十八條第一
項第二款，罰金罰鍰提高標準條例第一條前段、第二條，判決如
主文。
本案經檢察官李傳侯到庭執行職務
中　　華　　民　　國　　94　　年　　4 　　月　　29　　日
                        刑事第五庭  法　官　李宜娟
以上正本證明與原本無異。
如不服本判決，應於判決送達後10日內向本院提出上訴狀（應抄
附繕本）。告訴人或被害人如對於本判決不服者，應具備理由請
求檢察官上訴，其上訴期間之計算係以檢察官收受判決正本之日
期為準。
　　　　　　　　　　　　   　　　 　書記官　游秀珠
中　　華　　民　　國　　94　　年　　5 　　月　　11　　日
附錄本案論罪科刑法條：
中華民國刑法第210條 (偽造變造私文書罪)
偽造、變造私文書，足以生損害於公眾或他人者，處五年以下有
期徒刑。
中華民國刑法第216條(行使偽造變造或登載不實之文書罪)
行使第210條至第215條之文書者，依偽造、變造文書或登載不實
事項或使登載不實事項之規定處斷。
中華民國刑法第339條 (普通詐欺罪)
意圖為自己或第3人不法之所有，以詐術使人將本人或第3人之物
交付者，處五年以下有期徒刑、拘役或科或併科1000元以下罰金
。
以前項方法得財產上不法之利益或使第 3 人得之者，亦同。
前二項之未遂犯罰之。
附表一：
┌───┬──────────┬────────┬───────────┐
│編號  │日期（八十九年）    │特約商店        │物品及金額（新臺幣）  │
├───┼──────────┼────────┼───────────┤
│一    │七月十九日晚間八時十│高峰公司一樓化妝│ＳＫII保濕隔離霜三瓶、│
│      │二分許              │品專櫃          │ＳＰＡ潔面布三盒、ＳＰ│
│      │                    │                │Ａ潔面布補充包三盒、青│
│      │                    │                │春洗面乳三瓶、青春潔膚│
│      │                    │                │霜三瓶、清透防曬乳三瓶│
│      │                    │                │、水嫩美白精華乳三瓶，│
│      │                    │                │價值二萬九千四百三十元│
│      │                    │                │。（嗣因領回全部商品，│
│      │                    │                │高峰公司已線上取消交易│
│      │                    │                │）                    │
├───┼──────────┼────────┼───────────┤
│二    │七月十九日晚間八時三│高峰公司七樓行動│摩托羅拉牌行動電話一支│
│      │十一分許            │電話專櫃        │及配件一組以及易付卡一│
│      │                    │                │組、補充卡三組，價值二│
│      │                    │                │萬四千八百元。        │
└───┴──────────┴────────┴───────────┘
附表二：
  一、偽造之華僑商業銀行發行、卡號00000000000
      00000號信用卡壹張。
  二、扣案偽造之華僑商業銀行發行（卡面記載為華信商業銀行
      ）、卡號0000000000000000號信用卡，
      聯邦商業銀行發行（卡面記載為慶豐銀行）、卡號000
      0000000000000號信用卡，中國信託商業銀
      行發行、卡號0000000000000000號信用
      卡各壹張。
  三、如附件一所示扣案之上海商業儲蓄銀行信用卡簽帳單特約
      商店存根聯及未扣案之持卡人存根聯暨聯合信用卡中心存
      查聯上偽造之「蘇明達」共參枚、扣案之中國信託商業銀
      行簽帳單持卡人存根聯上及未扣案之特約商店存根聯上偽
      造之「潘義洪」署押共貳枚。
  四、扣案（扣於臺灣士林地方法院八十九年訴字第四一五號被
      告乙○○刑事案件全卷內）如附表一所示消費簽帳單商店
      存根聯上偽造之「李明達」署押共貳枚及偽造之卡號00
      00000000000000號、中國信託商業銀行發
      行之ＶＩＳＡ信用卡壹張，以及未扣案如附表一所示消費
      簽帳單客戶存根聯上偽造之「李明達」署押共貳枚。
  五、扣案（扣於臺灣士林地方法院檢察署八十九年偵字第一一
      ０九一號被告丙○○偵查卷宗內）偽造之卡號00000
      00000000000號、台新商業銀行發行、正面為
      華僑商業銀行發行之ＶＩＳＡ信用卡壹張，及如附件二所
      示之荷蘭銀行信用卡簽帳單特約商店存根聯暨未扣案之持
      卡人存根聯上偽造之「林宜進」署押共貳枚。
